臺灣臺中地方法院臺中簡易庭小額民事判決
111年度中小字第3238號
原      告  兆豐產物保險股份有限公司

法定代理人  梁正德  
訴訟代理人  陳茂豐  
被      告  王彦勝  



上列當事人間請求侵權行為損害賠償（交通）事件，本院於民國
111年9月20日言詞辯論終結，判決如下：
    主      文
被告應給付原告新臺幣12,585元，及自民國111年8月29日起至清
償日止，按週年利率百分之5計算之利息。
原告其餘之訴駁回。
訴訟費用新臺幣1,000元由被告負擔新臺幣800元，餘由原告負擔
。
本判決原告勝訴部分得假執行。
    事實及理由
壹、程序事項：
    被告經合法通知，未於言詞辯論期日到場，核無民事訴訟法
    第386條所列各款情形，爰依原告之聲請，由其一造辯論而
    為判決。　
貳、實體事項：
一、原告主張：被告於民國108年2月17日14時35分許，駕駛車牌
    號碼000-0000號自小客車（下稱肇事車輛），沿臺中市西屯
    區文心路內側第一車道由東北往西南方向行駛，於行經文心
    路近臺灣大道時，本應注意車前狀況，並隨時採取必要之安
    全措施，且依當時情形並無不能注意之情事，竟疏未注意及
    此，貿然行駛而碰撞在其前方等停號誌，由訴外人何宜松駕
    駛之車牌號碼000-0000號自小客貨車（下稱系爭車輛），致
    系爭車輛受損。被告因過失撞損系爭車輛，依民法第184條
    第1項前段之規定，自應負損害賠償責任。而系爭車輛之所
    有權人即訴外人葉宜婷前就系爭車輛向伊投保車體損失險，
    伊依保險契約之約定賠付系爭車輛之修復費用新臺幣（下同
    ）15,358元（含零件費用3,522元、工資費用4,080元、烤漆
    費用7,756元）予葉宜婷。爰依保險法第53條及侵權行為之
    法律關係提起本件訴訟等語，並聲明：被告應給付原告15,3
    58元，及自起訴狀繕本送達翌日起至清償日止，按週年利率
    百分之5計算之利息。
二、被告未於言詞辯論期日到場，亦未提出書狀作任何聲明或陳
    述。
三、得心證之理由：
  ㈠原告主張之上開事實，業據提出與其所述相符之車險理賠計
    算書、行車執照、臺中市政府警察局道路交通事故當事人登
    記聯單、道路交通事故現場圖、初步分析研判表、統一發票
    、駕駛執照、瑞特汽車股份有限公司新營廠估價單、系爭車
    輛照片為證（見本院卷第25至43頁），並經本院調取系爭事
    故之調查卷宗查閱屬實。被告已於相當時期受合法之通知，
    而於言詞辯論期日不到場，亦未提出任何準備書狀爭執，本
    院依調查證據之結果，堪信原告主張之上開事實為真實。
  ㈡按因故意或過失，不法侵害他人之權利者，負損害賠償責任
    ；汽車、機車或其他非依軌道行駛之動力車輛，在使用中加
    損害於他人者，駕駛人應賠償因此所受之損害；汽車行駛時
    ，駕駛人應注意車前狀況，並隨時採取必要之安全措施，民
    法第184條第1項前段、第191條之2前段、道路交通安全規則
    第94條第3項分別定有明文。本件被告駕駛肇事車輛行經上
    開路段時，本應注意車前狀況，隨時採取必要之安全措施，
    且依當時情形並無不能注意之情事，竟疏未注意車前狀況，
    貿然行駛而碰撞葉宜婷所有，及由何宜松駕駛之系爭車輛，
    顯見被告就本件事故之發生確有過失甚明，且其過失行為與
    系爭車輛之損害間具有相當因果關係，依上開規定，葉宜婷
    自得依民法第184條第1項前段請求被告賠償其所受損害。
  ㈢次按不法毀損他人之物者，被害人得請求賠償其物因毀損所
    減少之價額，民法第196條定有明文。而物被毀損時，被害
    人依民法第196條規定請求物被毀損所減少之價額，得以必
    要之修復費用為估定之標準。查本件被告過失不法毀損系爭
    車輛，依上開規定，既應負損害賠償責任，則原告主張以修
    復金額作為賠償金額，自屬有據。又系爭車輛修理時，既係
    以新零件更換被損之舊零件，是依上說明，自應將零件折舊
    部分予以扣除。原告主張系爭車輛送修支出修理費用15,358
    元（含零件費用3,522元、工資費用4,080元、烤漆費用7,75
    6元），有前揭統一發票、瑞特汽車股份有限公司新營廠估
    價單在卷可參。而依行政院所頒固定資產耐用年數表及固定
    資產折舊率之規定，自小客車之耐用年數為5年，依定率遞
    減法每年折舊千分之369；參以卷附系爭車輛之行車執照（
    見本院卷第27頁），該車出廠日為104年10月，依民法第124
    條第2項規定意旨，應以同年月15日為出廠日，據此計算，
    系爭車輛迄至本件侵權行為時間即108年2月17日，實際使用
    日數為3年4月2日，則依「營利事業所得稅結算申報查核準
    則」第95條第8項所定「固定資產提列折舊採用定率遞減法
    ，以1年為計算單位，其使用期間未滿1年者，按實際使用之
    月數相當於全年之比例計算之，不滿1月者，以月計」，系
    爭車輛應以3年5個月期間計算折舊。則扣除折舊後，葉宜婷
    得請求之零件費用應為749元（詳如附表之計算式），再加
    計不計折舊之工資費用4,080元、烤漆費用7,756元，系爭車
    輛之修復費用為12,585元（計算式：749＋4,080＋7,756＝12,5
    85）。
  ㈣按被保險人因保險人應負保險責任之損失發生，而對於第三
    人有損失賠償請求權者，保險人得於給付賠償金額後，代位
    行使被保險人對於第三人之請求權，但其所請求之數額，以
    不逾賠償金額為限，保險法第53條第1項規定甚明。又損害
    賠償祇應填補被害人實際損害，保險人代位被害人請求損害
    賠償時，依保險法第53條第1項規定，如其損害額超過或等
    於保險人已給付之賠償金額，固得就其賠償之範圍，代位請
    求賠償，如其損害額小於保險人已給付之賠償金額，則保險
    人所得代位請求者，應祇以該損害額為限（最高法院65年台
    上字第2908號判決意旨參照）。查本件原告因承保之系爭車
    輛遭被告過失不法毀損，固有賠付15,358元予葉宜婷，但葉
    宜婷因系爭車輛受損實際得請求被告賠償之修復金額僅12,5
    85元，故原告依保險法第53條第1項規定，代位請求被告賠
    償之範圍，亦僅得以該等損害額即12,585元為限，逾此部分
    之請求，即無理由。
　㈤按給付無確定期限者，債務人於債權人得請求給付時，經其
    催告而未為給付，自受催告時起，負遲延責任。其經債權人
    起訴而送達訴狀，或依督促程序送達支付命令，或為其他相
    類之行為者，與催告有同一之效力；遲延之債務，以支付金
    錢為標的者，債權人得請求依法定利率計算之遲延利息。但
    約定利率較高者，仍從其約定利率；應付利息之債務，其利
    率未經約定，亦無法律可據者，週年利率為百分之5，民法
    第229條第2項、第233條第1項、第203條分別定有明文。查
    原告對被告之代位求償權，核屬無確定期限之給付，原告既
    起訴請求被告給付，且經本院於111年8月8日以公示送達方
    式，將起訴狀繕本送達被告（見本院卷第93至94頁），並於
    同年月28日發生效力，被告迄今皆未給付，則依前揭規定，
    被告即應自收受起訴狀繕本後負遲延責任。則上訴人請求被
    上訴人自111年8月29日起至清償日止加給按週年利率百分之
    5 計算之遲延利息，於法自屬有據。
四、綜上所述，原告依保險代位及侵權行為之法律關係，請求被
    告給付12,585元，及自111年8月29日起至清償日止，按週年
    利率百分之5計算之利息，為有理由，應予准許，逾此範圍
    之請求，為無理由，應予駁回。
五、本判決原告勝訴部分，係適用小額訴訟程序所為被告敗訴之判決，依民事訴訟法第436條之20規定，應依職權宣告假執行；併依同法第436條之19規定，確定訴訟費用額為1,000元。
六、據上論結，原告之訴一部有理由，一部無理由，判決如主文
    。
中　　華　　民　　國　　111 　年　　10　　月　　11　　日
                  臺灣臺中地方法院臺中簡易庭
                              法　官　蔡汎沂
以上為正本係照原本作成。
如不服本判決，應於送達後廿日內，以判決違背法令為理由，向
本院提出上訴狀並表明上訴理由 (上訴理由應表明一、原判決所
違背之法令及其具體內容；二、依訴訟資料可認為原判決有違背
法令之具體事實) ，如於本判決宣示後送達前提起上訴者，應於
判決送達後廿日內補提上訴理由書（須附繕本）。
中　　華　　民　　國　　111 　年　　10　　月　　14　　日
                              書記官  錢  燕
　　　　　　　　　　　　　　　
附表：【幣值單位：新臺幣/元】　
折舊時間           金額
第1年折舊值        3,522×0.369=1,300
第1年折舊後價值    3,522-1,300=2,222
第2年折舊值        2,222×0.369=820
第2年折舊後價值    2,222-820=1,402
第3年折舊值        1,402×0.369=517
第3年折舊後價值    1,402-517=885
第4年折舊值        885×0.369×(5/12)=136
第4年折舊後價值    885-136=749